【裁判字號】    98,交聲更,6
【裁判日期】    980603
【裁判案由】    違反道路交通管理處罰條例
【裁判全文】
臺灣宜蘭地方法院交通事件裁定         98年度交聲更字第6號
移送機關    臺北市交通事件裁決所
異  議  人  甲○○
上列受處分人因違反道路交通管理處罰條例案件，對於臺北市交
通事件裁決所於民國97年11月24日之處分（原處分案號：北市財
罰字第裁22-Z9C003356號）聲明異議，經本院於98年2月18日以
97年度交聲字第362號裁定異議駁回後，受處分人不服提出抗告
，經臺灣高等法院於98年4月1日以98年度交抗字第772號裁定發
回本院更為裁定，本院裁定如下：
    主  文
原處分撤銷。
甲○○計程車駕駛人，未向警察機關辦理執業登記，領取執業登
記證，即行執業，處罰鍰新臺幣壹仟伍佰元。
    理  由
一、異議人即受處分人甲○○經警舉發於民國97年10月3日14時
    44 分許，駕駛車牌號碼6D-900號營業一般小客車，行經國
    道五號公路北上3.2公里處「計程車駕駛人，未向警察機關
    辦理執業登記」違規，原處分機關調查後，認異議人「計程
    車駕駛人不依規定辦理執業登記經依前項處罰仍不辦理」之
    違規情節屬實，依道路交通管理處罰條例第36條第2項之規
    定，裁處異議人吊銷駕駛執照，並禁考1年。
二、異議意旨略以：伊領有計程車駕駛人職業登記證，逾期審驗
    ，若因此吊銷伊大客車駕照，實難於甘服，為此爰於法定期
    間內聲明異議，請求撤銷原處分等語。
三、按計程車駕駛人，未向警察機關辦理執業登記，領取執業登
    記證，即行執業者，處新臺幣1,500元以上3,600元以下罰鍰
    ；計程車駕駛人，不依規定辦理執業登記，經依前項處罰仍
    不辦理者，吊銷其駕駛執照，道路交通管理處罰條例第36條
    第1項、第2項固分別定有明文。惟按計程車駕駛人，不依規
    定期限，辦理執業登記事項之異動申報，或參加年度查驗者
    ，處新臺幣1,200元罰鍰；逾期6個月以上仍不辦理者，廢止
    其執業登記；計程車駕駛人經依前項之規定廢止執業登記者
    ，未滿1年不得再行辦理執業登記，則為同條第3項、第4項
    所明定。
四、經查，異議人原領有臺北市政府警察局核發之計程車駕駛人
    執業登記證（證號：A000296號），惟未依規定期限辦理查
    驗，經臺北市政府警察局廢止異議人之執業登記，異議人聲
    明異議，經臺灣臺北地方法院以97年度交聲字第1253號裁定
    駁回異議，異議人抗告後，由臺灣高等法院於97年6月4日以
    97 年度交抗字第631號裁定駁回抗告確定等情，有上開裁定
    書、臺北市計程車駕駛人執業登記證存卷可稽，足資認定。
    而異議人於執業登記證處於廢止狀態中，仍於上揭時地駕駛
    營業一般小客車執業之事實，則為異議人所不爭執，並有臺
    北市交通事件裁決所98年5月19日北市裁申字第09835572200
    號函可憑，是異議人於本件違規時，執業登記處於廢止狀態
    之事實，足資認定，且依道路交通管理處罰條例第36條第4
    項規定，異議人自廢止執業登記起，1年內不得再行辦理執
    業登記。異議人於本件違規時，既依法不得辦理執業登記，
    自無從責其「依規定辦理執業登記」，並以其「不依規定辦
    理執業登記」為由吊銷其駕駛執照。原處分機關援引道路交
    通管理處罰條例第36條第2項「計程車駕駛人，不依規定辦
    理執業登記，經依前項處罰仍不辦理」之規定予以裁罰，自
    有未當。
五、綜上所述，異議人於上揭時地無執業登記證而行執業之事實
    ，應屬明確，然異議人係因法律規定無從辦理執業登記，其
    上開違規行為與道路交通管理處罰條例第36條第2項規定之
    「計程車駕駛人，不依規定辦理執業登記，經依前項處罰仍
    不辦理」情形有間，原處分機關不察，遽依該規定予以裁罰
    ，即有未洽，故本件異議為有理由，應由本院將原處分撤銷
    。惟本件異議人於上開時地，確有未領取執業登記證，即行
    執業之違規事實，應由本院自為裁定如主文第2項所示，以
    期適法。
六、依道路交通案件處理辦法第20條前段，裁定如主文。
中    華    民    國    98    年    6     月    3     日
                    交通法庭  法  官  鄧晴馨
上正本證明與原本無異。
如不服本裁定，得於收受裁定正本後5日內，向本院提出抗告狀
。
                              書記官  林怡君
中    華    民    國    98    年    6     月    3     日


司法院資訊處製作；財團法人民間司法改革基金會備份。
